臺灣高雄地方法院刑事判決　　　　　　　99年度易字第1901號
公　訴　人　臺灣高雄地方法院檢察署檢察官
被　　　告　柯宏璋
上列被告因竊盜案件，經檢察官提起公訴（99年度偵字第19230號）
，本院判決如下：
    主  文
柯宏璋犯竊盜罪，累犯，處有期徒刑肆月，如易科罰金，以新臺
幣壹仟元折算壹日，扣案之機車鑰匙壹支沒收；又犯竊盜罪，累
犯，處有期徒刑肆月，如易科罰金，以新臺幣壹仟元折算壹日；
又犯攜帶兇器竊盜未遂罪，累犯，處有期徒刑陸月，如易科罰金
，以新臺幣壹仟元折算壹日，扣案之T 型扳手壹支、折疊刀壹支
均沒收。應執行有期徒刑壹年，如易科罰金，以新臺幣壹仟元折
算壹日，扣案之鑰匙壹支、T 型扳手壹支、折疊刀壹支均沒收。
    事  實
一、柯宏璋前於民國96年間因毒品危害防制條例、竊盜等案件，
    經法院分別判處及減刑為有期徒刑2 月又15日、3 月、6 月
    、4 月、2 月、3 月確定，嗣經定其應執行刑有期徒刑1 年
    6 月確定，於96年12月23日入監執行，復因毒品危害防制條
    例案件，經本院以97年度審訴字第1560號判處有期徒刑8 月
    、4 月，定應執行刑為有期徒刑10月確定，並接續執行，於
    98年8 月25日假釋付保護管束，於99年3 月17日假釋期滿未
    經撤銷，視為執行完畢。詎仍不知悔改，意圖為自己不法之
    所有，分別為下列行為：
  (一)於99年5 月31日凌晨5 時許，在高雄市○○區○○路643 巷
    20弄15號前，以自備之機車鑰匙1 支，竊取羅至宏所有之車
    牌號碼XFC-901 號重型機車，得手後供己使用。
  (二)於99年5 月31日凌晨6 時許，騎乘上開竊得之機車，至位於
    高雄市○○區○○街47號莊協霖開設之冷氣行前騎樓，下車
    以徒手搬運之方式，竊取莊協霖所有置於該處之冷氣室外機
    1 台（廠牌：日立牌，型號252 ），得手後並騎乘上開機車
    ，將該冷氣室外機運往高雄市○○區○○路某處資源回收場
    ，以新臺幣（下同）600 元之代價販售銷贓。
  (三)於99年6 月3 日凌晨4 時20分許，騎乘上開機車，並攜帶客
    觀上足供兇器使用之T 型扳手1 支、折疊刀1 把，至高雄市
    左營區○○○路162 號前，見黃全福所有車牌號碼9508-NY
    號自用小貨車停於路邊，乃將T 型扳手插入自小貨車副駕駛
    座車門鑰匙孔，欲開啟車門入內行竊時，適為巡邏員警發覺
    而當場逮捕，因而未能得手，復經警當場扣得其所有之T 型
    扳手1 支、折疊刀1 支及機車鑰匙1 支。
二、案經羅至宏、莊協霖及黃全福訴由高雄市政府警察局移送臺
    灣高雄地方法院檢察署檢察官偵查後起訴。
    理  由
壹、證據能力部分：
一、被告柯宏璋警詢之自白有證據能力：
    被告於本院審理時雖辯稱：警詢所述是警察要伊配合交代T
    型扳手來源，只要伊回答的內容不是警方要的答案，警方就
    中斷錄音或談話，伊才供陳T 型扳手是四海一家運動場那邊
    撿的云云，惟經本院勘驗警詢錄音帶，警方問話係採一問一
    答方式，錄音連續無中斷，僅有中斷問話約50秒，有勘驗筆
    錄在卷可證〈見本院99年度易字第1901號卷（下稱易字卷）
    第34至37頁〉，又證人即警詢筆錄之製作員警游景清於本院
    審理中亦證稱：製作筆錄期間，沒有指導被告如何回答問題
    ，我製作筆錄打字較慢才有錄音空白的情形，但不會切斷錄
    音等語（見易字卷第57頁），核與證人即警詢筆錄製作員警
    黃博建於本院審理中證言：「（問：警詢過程中，是否曾經
    中斷談話，叫被告配合你們如何陳述？）應該沒有。」相符
    ，本院衡諸錄音並未中途切斷，談話中斷之時間亦僅有短短
    50秒左右，且依勘驗筆錄所載（見易字卷第36頁），被告於
    談話中斷之前後，回答之內容並無殊異，因認該談話中斷期
    間，確係等待筆錄製作員警打字之故，是其抗辯警詢遭警要
    求配合而為不實陳述，自不足採，況其警詢所自白之行竊情
    節，均與查獲員警、被害人所證述之證詞（詳見下述）互核
    一致，足認被告上開警詢之供述係出於任意性，並未遭以強
    暴、脅迫等不正方法取供，自有證據能力。
二、按被告以外之人於審判外之言詞或書面陳述，除法律有規定
    者外，不得作為證據，刑事訴訟法第159 條第1 項定有明文
    ；另按被告以外之人於審判外之陳述，雖不符前四條之規定
    ，而經當事人於審判程序同意作為證據，法院審酌該言詞陳
    述或書面陳述作成時之情況，認為適當者，亦得為證據；當
    事人、代理人或辯護人於法院調查證據時，知有第159 條第
    1 項不得為證據之情形，而未於言詞辯論終結前聲明異議者
    ，視為有前項之同意，同法第159 條之5 規定甚明。本判決
    所引用之證據資料屬於被告以外之人於審判外之言詞、書面
    陳述者，均經本院於調查證據時逐一提示並告以要旨，檢察
    官、被告皆未於言詞辯論終結前聲明異議，本院審酌上開證
    據作成時之情況，並無不當取供或違反自由意志而陳述等情
    形，且與本案待證事實具有關聯性，認為以之作為本案之證
    據屬適當，依上開法條規定，均具證據能力，核先敘明。
貳、實體部分：
一、訊據被告柯宏璋坦承如事實欄一、(一)(二)所示之竊盜犯行，於
    ，惟矢口否認有何事實欄一、(三)所示攜帶兇器竊盜犯行，辯
    稱：伊沒有著手竊取該汽車，當時伊騎竊得之上開機車要去
    查獲地點附近找母親拿錢，但因伊騎贓車，所以不敢把車停
    在伊母親住處，就停在查獲地點，伊車停好不到1 分鐘警察
    就到場將伊制伏，扣案的T 型扳手非伊所有，且該自小貨車
    鎖孔亦無遭破壞之痕跡云云。惟查：
  (一)事實欄一、(一)(二)之事實，業據被告於偵訊、本院審理時均坦
    承不諱（見偵卷第30、33頁），核與證人即告訴人羅至宏、
    莊協霖於警詢之證述相符（見警卷第7 至8 頁、第9 至10頁
    ），並有扣案之查獲照片2 張、贓物認領保管收據1 紙、監
    視錄影翻拍照片4 張附卷可稽（見警卷第26至28頁），且有
    機車鑰匙1 支扣案可佐，足認被告上開自白與事實相符，此
    部分事實均堪認定。
  (二)被告於99年6 月3 日4 時20分許，在高雄市左營區○○○路
    162 號前，持扣案之T 型扳手，欲撬開系爭車輛之車門鎖，
    入內竊取車內財物，尚未撬開車門即為警查獲逮捕一情，業
    據被告警詢時自承不諱（見警卷第2 頁），核與證人即查獲
    員警黃博建於本院審理時證述：99年6 月3 日4 時20分許，
    我跟游景清、黃春欣一起執行巡邏勤務，經過左營下路162
    號前，發現被告在停放路邊之系爭車輛的副駕駛座車門旁，
    好像要開車門，以我們的觀念開車應該是從正駕駛座，所以
    當時我們覺得可疑，就下車盤查，他發現了就拒絕盤查逃離
    ，我們就把他制伏，在副駕駛座車門旁邊地上發現扣案的T
    型扳手，扣案的折疊刀則在被告褲子口袋發現，後來我們有
    去看那台車的車輛狀況，發現副駕駛座車門的鎖孔有稍微被
    撬開的痕跡等語（見易字卷第53至55頁）、證人即查獲員警
    游景清於本院審理時結證稱：查獲當時我跟黃博建巡邏經過
    案發地點，看到被告站在系爭車輛右側，我就用手電筒照他
    ，看到他丟了一個東西到地上要逃走，黃博建、黃春欣就上
    前把他制伏，他當時丟什麼東西我不清楚，是制伏後上前去
    看，才發現是T 型扳手，查獲當時有看到被害人所有之車輛
    副駕駛座的鑰匙孔有被侵入破壞的痕跡，被害人說原本是好
    的等語（見易字卷第56至57頁）及證人即被害人黃全福於本
    院審理中證稱：99年6 月3 日我最後一次使用完該車，是停
    放於我家附近的巷內，我有上鎖，當時車門鎖的狀態正常，
    當天早上約8 點員警來找我，告訴我我的車子有被撬開，後
    來我去檢查，發現副駕駛座的鑰匙孔有被撬開稍微變形，但
    沒有全部壞掉還可以使用，之前都沒有被撬開過，警卷第28
    頁所示之車門鎖照片，就是我那台車的鑰匙孔，可以看得出
    來有金屬插進去變形的情形等語（見易字卷第51至52頁）相
    符，復有查獲照片即系爭車輛車體及車門鎖照片2 張在卷可
    參，且有T 型扳手1 支、折疊刀1 支扣案可佐，足證被告確
    有攜帶折疊刀1 支、T 型扳手1 支行竊，並已使用T 型扳手
    插入系爭車輛副駕駛座車門鎖破壞無誤。
  (三)雖被告嗣於偵查及本院審理中翻異前詞，辯稱未持扣案之T
    型扳手著手行竊，警詢所供不實在云云，惟其就查獲時何以
    扣得T 型扳手一節，先於偵查中稱：T 型扳手是伊在附近撿
    的，伊只是撿到，就帶著等語（見偵卷第30頁），復於本院
    審理中改稱：T 型扳手是別人丟在被竊汽車前方靠牆處，伊
    沒有拿，警察看到就說是我的，一直叫我配合等語（見易字
    卷第32、33頁），前後顯然不一，憑信性自堪存疑。又被告
    雖辯稱：當時欲前往母親住處要錢，剛停好機車就被警方逮
    捕云云。然被告為警查獲時，係站在停放路邊之系爭車輛之
    副駕駛座車門旁，而副駕駛座車門與路旁牆面之距離，約為
    2 個人的寬度乙情，已經證人黃博建於本院審理中證述在卷
    （見易字卷第55頁），並有查獲現場照片附卷可按（見警卷
    第28頁），可見該處空間相對狹窄，僅容行人通過，當無停
    放機車之餘地。再被告既僅係路過該處停車，何以捨寬闊之
    道路中央不走，卻行走於相對狹隘難行之牆邊？且其為警查
    獲時即凌晨4 時20分許，已為一般人休息就寢之時間，被告
    竟選擇此時點前往其母親住處，亦有違常理，顯見其所辯情
    節均與查獲之情狀多所矛盾，更難憑採。參以被告自承查獲
    當時臉戴口罩、手戴黑色手套等語（見易字卷第32頁），雖
    其以當時很冷資為解釋，惟當日所屬月份（6 月）為炎熱之
    夏天，證人游景清於本院審理時亦證稱：當天天氣正常，不
    是很冷，逮捕被告後，被告也沒有很明確告訴我他很冷等語
    （見易字卷第57頁），顯然並無戴手套禦寒之必要，則其在
    夜深人靜之時，站在路旁車輛與牆面間之隱蔽角落，並無故
    穿著手套，足徵所辯上情皆無可採，其警詢之自白方屬真實
    。
  (四)綜上所述，被告確有如事實欄一、(一)(二)(三)之竊盜犯行，其前
    揭所辯無非卸責之詞，均不足取，故本件事證明確，被告犯
    行洵堪認定。
二、論罪科刑：
  (一)按刑法第321 條第1 項第3 款之攜帶兇器竊盜罪，係以行為
    人攜帶兇器竊盜為其加重條件，此所謂兇器，其種類並無限
    制，凡客觀上足對人之生命、身體、安全構成威脅，具有危
    險性之兇器均屬之，且祇須行竊時攜帶此種具有危險性之兇
    器為已足，並不以攜帶之初有行兇之意圖為必要。（最高法
    院79年台上字5253號判例參照）。本件被告行竊所用之T 型
    扳手1 支，為鐵製且具有相當長度、可供單手握持一節，有
    照片1 張在卷可參，佐以該扳手既足以插入汽車車門鑰匙孔
    資以破壞，顯見其質地堅硬，如持以揮打、攻擊人體，勢將
    造成人身傷害，又被告行竊時所攜之折疊刀1 把，乃鋁製，
    刀刃具相當長度、單面開鋒、刀刃鋒利未生銹，堪認客觀上
    可對人之生命、身體、安全構成威脅，具有危險性，要屬兇
    器無訛。是核被告如事實欄一、(一)(二)部分所為，係犯刑法第
    320 條第1 項之竊盜罪；如事實欄一、(三)所為，係犯刑法第
    321 條第2 項、第1 項第3 款之攜帶兇器竊盜未遂罪（起訴
    書誤載為刑法第320 條第2 項、第1 項第3 款，嗣經公訴檢
    察官當庭更正為刑法第321 條第2 項、第1 項第3 款）。被
    告所犯上開各罪，犯意各別，行為互殊，應予分論併罰。又
    被告有如事實欄所載之犯罪科刑、執行情形，有臺灣高等法
    院被告前案紀錄表1 份在卷可憑，其受徒刑之執行完畢後，
    5 年內故意再犯本件有期徒刑以上之3 罪，均為累犯，應各
    依刑法第47條第1 項規定，加重其刑。又被告所犯如事實欄
    一、(三)所示之竊盜犯行，已著手將T 型扳手插入系爭車輛車
    門使力開啟，然尚未入內竊取車內財物即為警查獲，係屬未
    遂，爰依刑法第25條第2 項規定，按既遂犯之刑減輕之，又
    被告所犯攜帶兇器竊盜未遂罪，同具上開加重及減輕事由，
    應先加後減之。
  (二)爰審酌被告柯宏璋正值青壯，不循正當工作以謀生，竟一再
    徒手或持兇器破壞、竊取他人財物，致被害人遭受難以回復
    之財產損害，且被告前曾3 度犯竊盜案件，為法院先後判處
    有期徒刑4 月、4 月、3 月確定，有臺灣高等法院被告前案
    紀錄表在卷可查，其經刑之執行後，仍故技重施、未見悔改
    ，實不應輕縱，惟念其自查獲之初即坦承事實一、(一)(二)部分
    犯行，態度尚非惡劣，兼衡其所竊財物價值、變賣所獲、竊
    取之機車已發還告訴人羅至宏，有贓物認領保管收據1 紙在
    卷為憑（見警卷第26頁），暨其尚未竊得系爭車輛內部財物
    即遭查獲，惟仍造成告訴人黃全福使用之上開自小貨車車門
    鎖變形等一切情狀，認檢察官就事實一、(一)(二)(三)各求處有期
    徒刑8 月、8 月、10月，猶嫌過重，爰分別量處如主文所示
    之刑，並均諭知易科罰金之折算標準，且合併定其應執行之
    刑及依刑法第41條第8 項規定，諭知易科罰金之折算標準。
    至扣案之折疊刀1 支、T 型扳手1 支、機車鑰匙1 支係被告
    所有或拾得而據為己有，為被告分別於警詢、本院審理時所
    自承在卷（見易字卷第36、128 頁），其中機車鑰匙係用以
    竊取上開機車一情，亦經其供承不諱（見易字卷第132 頁）
    ，而扣案之T 型扳手1 支、折疊刀1 支，為被告犯如事實一
    、(三)之竊盜罪所用及預備使用，已據本院認定如上，故均依
    刑法第38條第1 項第2 款規定，宣告沒收。
  (三)另公訴人於本院審理中雖以被告除本案3 次竊盜犯行外，前
    犯多起竊盜案件，認被告具犯罪習慣，聲請依竊盜犯贓物犯
    保安處分條例第3 條第1 項第1 款之規定，宣告被告於刑之
    執行前令入勞動場所強制工作等語（見易字卷第132 頁），
    惟按竊盜犯贓物犯保安處分條例係刑法第90條第1 項之特別
    規定，應優先適用。而該條例第2 條第4 項規定「應執行之
    刑未達1 年以上者，不適用本條例」，其所謂「應執行之刑
    」，並非定其應執行之刑，解釋上應從嚴指各罪之宣告刑而
    言，是各次竊盜犯罪之宣告刑如未符合達1 年以上之標準，
    自無從以其定執行刑之結果超過1 年，另再附加宣告強制工
    作處分。準此，被告本案各罪所處之刑，既俱未達有期徒刑
    1 年以上，依上開說明，即不得依前揭條例宣告強制工作，
    公訴人此部分之聲請尚有未合，併予敘明。
據上論斷，應依刑事訴訟法第299 條第1 項前段，刑法第320 條
第1 項、第321 條第2 項、第1 項第3 款、第47條第1 項、第25
條第2 項、第51條第5 款、第41條第1 項前段、第8 項、第38條
第1 項第2 款，刑法施行法第1 條之1 ，判決如主文。
本案經檢察官張媛舒到庭執行職務。
中    華    民    國   100    年    1     月    20    日
                  刑事第十三庭審判長法  官  黃蕙芳
                                    法  官  楊智守
                                    法  官  陳筱雯
以上正本證明與原本無異。
如不服本判決應於收受送達後10日內向本院提出上訴書狀，並應
敘述具體理由；如未敘述上訴理由者，應於上訴期間屆滿後20日
內向本院補提理由書（均須按他造當事人之人數附繕本）「切勿
逕送上級法院」。
中    華    民    國   100    年    1     月    20    日
                                    書記官  陳建琪
附錄本案論罪科刑法條：
刑法第320條第1 項
意圖為自己或第三人不法之所有，而竊取他人之動產者，為竊盜
罪，處5 年以下有期徒刑、拘役或5 百元以下罰金。
刑法第321 條
犯竊盜罪而有左列情形之一者，處6 月以上、5 年以下有期徒刑
：
一、於夜間侵入住宅或有人居住之建築物、船艦或隱匿其內而犯
    之者。
二、毀越門扇、牆垣或其他安全設備而犯之者。
三、攜帶兇器而犯之者。
四、結夥三人以上而犯之者。
五、乘火災、水災或其他災害之際而犯之者。
六、在車站或埠頭而犯之者。
前項之未遂犯罰之。